臺灣基隆地方法院民事判決　九十年度訴字第二九八號
　　原　　　告　甲○○
　　訴訟代理人　乙○○
　　被　　　告　丙　○
右當事人間請求損害賠償等事件，本院判決如左：
　　主　　文
被告應給付原告新臺幣肆萬元，及自民國九十年十二月二十六日起至清償日止，按週
年利率百分之五計算之利息。
被告應在基隆市○○○路孔雀開屏社區公寓大廈內之各公告欄以Ａ三版面刊登如附件
二所示內容之道歉啟事十日。
原告其餘之訴駁回。
訴訟費用由被告負擔十分之一，餘由原告負擔。
本判決第一項於原告以新臺幣壹萬肆仟元為被告供擔保後，得為假執行；但被告如於
假執行程序實施前，以新臺幣肆萬元為原告預供擔保，免為假執行。
原告其餘假執行之聲請駁回。
　　事　　實
甲、原告方面：
一、聲明：
　(一)被告應給付原告新臺幣（下同）五十萬元，及自訴狀送達翌日起至清償日止，按
　　週年利率百分之五計算之利息。
　(二)被告應就損害原告名譽之部份刊登如附件一所示地點、內容之道歉啟事。
　(三)被告應就損害原告名譽之部份郵寄如附件一所示內容之道歉信函與孔雀開屏公寓
　　大廈之區分所有權人。
　(四)願供擔保，請准宣告假執行。
二、陳述：
　(一)原告為孔雀開屏公寓大廈區分所有權人之一，被告係為後述行為時該大廈管理委
　　員會之主任委員，於民國八十九年八月間被告以其名義為召集人，明知原告之父
　　親乙○○於八十八年度訴字第五十四號刑事判決中未受有罪判決，竟提出一份「
　　孔雀開屏大廈區分所有權人互推召集人暨請求召開區分所有權人會議以申請報備
　　成立孔雀開屏大廈管理委員會連署書」（下稱連署書），於其首頁內載明：「一
　　、本孔雀開屏公寓大廈管理委員會：：：乙○○之子甲○○控告其父及前主委吳
　　東鎔等三人偽造文書，並經地方法院判刑確定：：：」等語，污辱抹黑原告及原
　　告父親，使一般人足以誤認乙○○遭判刑確定，且除將上開連署書傳閱各區分所
　　有權人要求連署簽名其上外，並將該連署書刊登於孔雀開屏社區之各公告欄等公
　　眾得出入之場所，致原告背負逆倫之名，造成同事及鄰居之指指點點，受有名譽
　　之損害，此妨害原告名譽之事實，亦經鈞院以九十年度自字第一六號、九十年度
　　上易字第三一八三號判決被告有罪確定在案，原告曾以律師函要求被告道歉及於
    原張貼處張貼公開道歉啟事，均未獲置理，且被告目前仍無悔意，仍強要求社區
    以公款支付其律師及易科罰金費用，為此依民法第一百八十四條第一項、第一百
    九十五條第一項規定，請求原告賠償如聲明第一項所示金額及為聲明第二、三項
    回復名譽之處分，並藉要求些微懲罰性賠償，以捐助慈善團體，有助社會公益又
    可教育導正有惡意誹謗行為之人。
　(二)原告臺北工專畢業，目前在臺北縣政府擔任農業局水土保持科組長，年收入六十
　　幾萬，名下有四間不動產。
三、證據：提出連署書、八十八年度訴字第五四號、九十年度上易字第三一八三號刑
　　事判決、律師函、孔雀開屏公寓大廈管理委員會九十年五月份及同年十一月份財
　　務收支明細表、九十年度各類所得扣繳暨免扣繳憑單、臺北縣政府農業局山坡地
　　保育課人員承辦業務分派表。
乙、被告方面：
一、聲明：
　(一)原告之訴及假執行之聲請均駁回。
　(二)如受不利判決，願供擔保免予假執行。
二、陳述：
　(一)被告提出連署書之動機純為維護公寓大廈內全體住戶權益，並使各項公共設施得
　　以繼續管理使大廈管理制度穩定。依公寓大廈管理條例之規定召開區分所有權人
　　會議需連署推選召集人始得以召開，被告於連署書內登載原由時，一時不察所載
　　文字措辭有誤，造成原告名譽受損，已立即張貼聲明啟事予以澄清，且被告因連
　　署書遭原告自訴妨害名譽案件，係孔雀開屏大廈管理委員會主動決議為被告聘請
　　律師辯護及支付所有相關費用，並非原告所指「但目前被告仍無悔意，仍強要求
　　社區以公款支付其律師費用及易科罰金費用」。又兩造為多年鄰居，彼此並無任
    何仇恨，可能因被告使孔雀開屏公寓大廈管理委員會依法成立並順利交接延續，
    得以訴請原告及其家人繳交積欠高達數十萬元之管理費用，並因而獲鈞院一審勝
    訴判決，而使原告產生不滿及怨恨，始提起本件損害賠償，故請鈞院考量被告原
    意與動機，以及原告及其父已享受大樓內各項公共設施之管理與維護數年，但至
    今積欠數十萬管理費未繳等行為及風評，駁回原告之訴及假執行之聲請。
　(二)對鈞院九十年度自字第一六號刑事案件第一、二審認定之事實不爭執，被告國小
　　畢業，目前從事磁磚裝潢業，月薪約三、四萬元，家中共有五人，有一名子女為
　　智障，名下有二間不動產，但仍有一部分貸款未清償。
三、證據：提出孔雀開屏公寓大廈管理委員會支付訴訟費用公開說明書、該管理委員
　　會九十年五月五日、同年十二月八日會議記錄、本院八十八年度基小字第一七四
　　號、九十年度基簡字第五五號、九十年度基簡字第五六號民事判決。
丙、本院依職權調取本院九十年度自字第一六號原告自訴被告誹謗罪第一、二審刑事
　　案件全卷。
　　理　　由
一、原告主張：其為孔雀開屏公寓大廈區分所有權人之一，被告係為後述行為時該大
　　廈管理委員會之主任委員，於民國八十九年八月間，被告明知原告之父親乙○○
　　於八十八年度訴字第五十四號刑事判決中未受有罪判決，竟以自己為召集人提出
　　一份連署書，於其首頁內載明：「一、本孔雀開屏公寓大廈管理委員會：：：乙
　　○○之子甲○○控告其父及前主委吳東鎔等三人偽造文書，並經地方法院判刑確
　　定：：：」等語，傳閱各區分所有權人要求連署簽名其上，並將該連署書刊登於
　　孔雀開屏社區之各公告欄等公眾得出入之場所之事實，為被告所不爭（見本院九
　　十一年一月二十四日準備程序筆錄），並據原告提出連署書、本院八十八年度訴
　　字第五四號刑事判決及本院九十年度自字第一六號卷附照片為證，且經本院依職
　　權調取本院九十年度自字第一六號原告自訴被告誹謗罪第一、二審刑事案件全卷
　　核對無訛，而被告前揭行為，亦經判處拘役三十日確定，有上開刑事案件判決附
　　卷可稽，自堪信為真實。
二、按因故意或過失，不法侵害他人之權利者，負損害賠償責任；不法侵害他人之身
　　體、健康、名譽、自由、信用、隱私、貞操，或不法侵害其他人格法益而情節重
　　大者，被害人雖非財產上之損害，亦得請求賠償相當之金額。其名譽被侵害者，
　　並得請求回復名譽之適當處分，民法第一百八十四條第一項、第一百九十五條第
　　一項分別定有明文。所謂相當金額，應以實際加害情形與被害人名譽受損情節是
　　否重大，以及加害人與被害人之身分、地位、經濟狀況等加以判斷。所謂回復名
　　譽之適當處分，係指該處分在客觀上足以回復被害人之名譽，且屬必要者而言。
　　又民法第一百九十五條第一項就回復名譽之適當處分，既未具體規定各種不同之
　　處分方法，自得由法院斟酌被侵害之情形，予以決定（最高法院五十六年臺上字
　　第一四六四號判決意旨參照）。查本件被告不法侵害原告之名譽權，業經認定已
　　如前述，其名譽之受損與被告之侵權行為既具有相當之因果關係，依前揭說明，
　　原告請求賠償非財產損害及為回復名譽之適當處分，自屬有據。茲就原告請求賠
　　償數額及回復名譽之方法，應否予以准許，分述如下：
　(一)非財產損害部分：
　　本件被告將前揭不實之內容刊登於孔雀開屏公寓大廈之各公布欄，原告雖未因此
　　受有實際財產上之損害，惟被告不實登載原告控告其父，客觀上易使人誤會原告
　　與其父間有不睦情事，並使原告背負逆倫之名，原告精神上自受有相當之痛苦。
　　本院審酌被告從事磁磚裝潢業，月薪約三、四萬元，有一名智障子女，名下有二
　　間不動產，但仍有一部分貸款未清償；原告臺北工專畢業，任職臺北縣政府農業
　　局水土保持科組長，年收入六十幾萬元，名下有四間不動產（見本院九十一年一
　　月二十四日準備程序筆錄及原告九十年度各類所得扣繳暨免扣繳憑單）等兩造之
　　社會地位及經濟能力，並參酌被告乃因社區管理糾紛，始為本件侵權行為，且行
　　為後已出具聲明啟事澄清（見本院九十年度自字第一六號卷第四一、四二頁），
　　以及原告名譽客觀上所受之損害等情，認原告所得請求之慰撫金，以四萬元為適
　　當，逾此數額之請求，不應准許。
　(二)回復名譽部分：
　　原告主張被告應於孔雀開屏大廈曾刊登連署書處刊登如附件一所示內容之道歉啟
　　事，並將該道歉啟事寄送該大廈之區分所有權人以回復其名譽，惟本院綜合被告
　　係以將連署書刊登於孔雀開屏大廈各公佈欄之方式侵害原告之名譽，並未將該連
　　署書寄送該大廈之各區分所有權人，且本件侵權行為之被害人為原告，非原告之
　　父，以及被告公告該連署書之期間共十日（參卷附連署書三、公告期間：自八十
　　九年九月四日起至九月十三日止）等情，認命被告在孔雀開屏公寓大廈各公佈欄
　　刊登如附件二所示內容之道歉啟事十日，在客觀上即足以回復原告之名譽，原告
　　逾此部分之請求，已逾回復名譽之必要範圍，自不予准許。
三、綜上所述，原告本於侵權行為之法律關係，請求被告給付四萬元及自訴狀送達翌
　　日起即九十年十二月二十六日止，按週年利率百分之五計算之利息，並在孔雀開
　　屏公寓大廈各公告欄刊登如附件二所示內容之道歉啟事，為有理由，應予准許。
　　逾此範圍之請求，則無理由，應予駁回。
四、兩造均陳明願供擔保，聲請宣告假執行或免為假執行，關於原告勝訴部分，經核
　　均無不合，爰各酌定相當擔保金額，併准許之。至原告敗訴部分，其假執行之聲
　　請，因訴之駁回而失所依附，應予駁回。
五、據上論結：原告之訴為有一部有理由，一部無理由，依民事訴訟法第七十九條但
　　書，第三百九十條第二項、第三百九十二條，判決如主文。
中　　　華　　　民　　　國　　九十一　　年　　　二　　　月　　二十七　　日
~B台灣基隆地方法院民事庭
~B　　　審判長法官　蔡聰明
~B　　　　　　法官　陳培仁
~B　　　　　　法官　王美婷
右為正本係照原本作成。
對於本件判決如有不服，應於收受送達後廿日內向本院提出上訴書狀，上訴於台灣高
等法院，並按他造當事人之人數附具繕本。
中　　　華　　　民　　　國　　九十一　　年　　　二　　　月　　二十七　　日
~B　　　法院書記官　潘端典
附件一：
　　　道歉啟事
地點：公佈於孔雀開屏公寓大廈曾刊登「連署書」處及寄本社區各區分所有權人。
版面：Ａ三版面。
內容：緣道歉人丙○於民國八十九年八月三十日於孔雀開屏公大廈各處刊登乙則「連
　　　署書」，其內容有所虛偽不實，即「：：：乙○○之子甲○○控告其父及前主
      委：：：偽造文書，並經基隆地方法院判刑確定：：：」惟事實上，甲○○並
      未控告其父，乙○○亦無罪確定，虛偽不實之文字聲明全係道歉人丙○之任意
      指摘，以致甲○○先生及乙○○先生之名譽上產生嚴重之侵害，然幸得甲○○
      先生及乙○○先生諒解。本人特刊登道歉啟事向甲○○先生及乙○○先生致上
      最深歉意。嗣後絕不從事任何侵害甲○○先生及乙○○先生權益之行為。
附件二：
　　　　道歉啟事
道歉人丙○於民國八十九年九月四日在孔雀開屏公寓大廈各公告欄刊登之連署書，所
載「：：：乙○○之子甲○○控告其父：：：偽造文書，並經基隆地方法院判刑確定
」之內容與事實不符（事實上甲○○並未控告其父乙○○，乙○○亦經判決無罪確定
），致使甲○○先生名譽受損，為表誠摯悔悟，特刊登本道歉啟事向甲○○先生致上
最深歉意，日後本人將謹言慎行，不再有任何誹謗之情事發生。
　　　　　　　　　　　　　　　　　　　　　　　　　　　　　　道歉人：丙○
